【裁判字號】    98,易,252
【裁判日期】    980731
【裁判案由】    違反毒品危害防制條例
【裁判全文】
臺灣嘉義地方法院刑事判決               98年度易字第252號
公  訴  人  臺灣嘉義地方法院檢察署檢察官
被      告  甲○○
上列被告因違反毒品危害防制條例案件，經檢察官提起公訴（98
年度毒偵字第677號），本院判決如下：
    主  文
甲○○施用第二級毒品，累犯，處有期徒刑伍月，如易科罰金，
以新台幣壹仟元折算壹日。
    犯罪事實
一、甲○○前因施用毒品案件，經本院裁定送觀察、勒戒後，認
    無繼續施用毒品之傾向，於民國89年12月8日釋放，並經不
    起訴處分確定。又因施用毒品案件，經本院於93年12月1日
    以93年度朴簡字第150號判處有期徒刑6月確定，再因施用毒
    品案件，經本院於94年5月13日以94年度嘉簡字第437號判處
    有期徒刑5月確定，兩案接續執行，於94年12月29日因縮短
    刑期執行完畢出監。仍不知悔改，於98年1月19日經警採尿
    回溯5日內某時（惟應扣除為警調查至採尿時之顯不可能施
    用時間），在不詳地點，以不詳方式，施用第2級毒品甲基
    安非他命1次。嗣於98年1月19日經員警依法拘提到案並採尿
    送驗，檢驗結果呈甲基安非他命陽性反應，始悉上情。
二、案經雲林縣警察局北港分局報請臺灣雲林地方法院檢察署呈
    請臺灣高等法院臺南分院檢察署令轉臺灣嘉義地方法院檢察
    署檢察官偵查起訴。
    理  由
一、證據能力部分：
    按被告以外之人於審判外之陳述，雖不符刑事訴訟法第159
    條之1至第159條之4傳聞證據得為證據之例外規定，而經當
    事人於審判程序同意作為證據，法院審酌該言詞陳述或書面
    陳述作成時之情況，認為適當者，亦得為證據。當事人、代
    理人或辯護人於法院調查證據時，知有第159條第1項不得為
    證據之情形，而未於言詞辯論終結前聲明異議者，視為有前
    項之同意，刑事訴訟法第159條之5定有明文。查本案認定事
    實所引用之言詞及書面陳述證據，經本院於審理時提示被告
    時，被告表示無意見或拒絕回答，本院審酌該陳述證據之取
    得過程並無瑕疵，與本案待證事實間復具有相當之關聯性，
    自得採為證據，合先敘明。
二、認定犯罪事實所憑之證據及理由：
    訊據被告對於前揭犯罪事實拒絕回答是否施用毒品，並辯稱
    尿液檢驗係黑箱作業，其並未在現場云云，並提出病歷調閱
    單、全民健康保險重大傷病核定審查通知書、放棄中華民國
    國民身分與權利義務書各一份為證。經查：被告施用第二級
    毒品甲基安非他命之事實，有台灣檢驗科技股份有限公司濫
    用藥物尿液檢驗報告、尿液真實姓名對照表等件足憑，而依
    該檢驗報告，被告之尿液呈現甲基安非他命之陽性反應，足
    見被告施用甲基安非他命之事實應堪認定。被告雖辯稱尿液
    檢驗黑箱作業，然並未描述具體情節以供查證，且查被告於
    警詢筆錄對於「警方所提供尿瓶是乾淨的，經我親自排放、
    親封」等字業已簽名在卷，經本院詢問被告，其亦表示確曾
    講過該話等情 (本院卷98年7月17日審判筆錄第3頁)，故本
    案被告尿液之排放、蒐集、送驗、真實姓名對照表及檢驗報
    告等程序尚難認為有何瑕疵之處，被告空言指摘，無非卸責
    之詞，所辯不足採信。至被告提出之前揭資料，與本案並無
    關連，爰依刑事訴訟法第163條之2第2項第2款駁回之。
三、論罪科刑之理由：
(一)查被告前因施用毒品案件，經觀察勒戒後，於89年12月8日
    釋放，此有臺灣高等法院被告前案紀錄表可稽，其雖於觀察
    勒戒執行完畢釋放5年後，再犯本件施用毒品案件，惟按毒
    品危害防制條例於92年7月9日修正公布，自93年1月9日施行
    ，其中第20條、第23條將施用毒品之刑事處遇程序，區分為
    「初犯」及「5年內再犯」、「5年後再犯」。依其立法理由
    之說明：「初犯」，經觀察、勒戒或強制戒治後，應為不起
    訴處分或不付審理之裁定；經觀察、勒戒或強制戒治執行完
    畢釋放後，「5年內再犯」者，因其再犯率甚高，原實施之
    觀察、勒戒及強制戒治既已無法收其實效，爰依法追訴或裁
    定交付審理。至於經觀察、勒戒或強制戒治執行完畢釋放後
    ，「5年後再犯」者，前所實施之觀察、勒戒或強制戒治已
    足以遮斷其施用毒品之毒癮，為期自新及協助其斷除毒癮，
    仍適用「初犯」規定，先經觀察、勒戒或強制戒治之程序。
    從而依修正後之規定，僅限於「初犯」及「5年後再犯」二
    種情形，始應先經觀察、勒戒或強制戒治程序。倘被告於5
    年內已再犯，經依法追訴處罰，縱其第3次（或第3次以上）
    再度施用毒品之時間，在初犯經觀察、勒戒或強制戒治執行
    完畢釋放5年以後，已不合於「5年後再犯」之規定，且因已
    於「5年內再犯」，顯見其再犯率甚高，原實施觀察、勒戒
    或強制戒治，已無法收其實效，即應依該條例第10條處罰。
    經查本件被告於89年12月8日觀察勒戒釋放後，於5年內之
    93年及94年間分別因施用毒品案件，經判處有期徒刑6月及
    5月，亦有前揭前案紀錄表可稽，故本件被告之犯行依法自
    應予追訴處罰。
(二)查甲基安非他命為毒品危害防制條例第2條第2項第2款所定
    之第2級毒品。核被告所為，係犯毒品危害防制條例第10條
    第2項施用第2級毒品罪。被告施用前持有甲基安非他命之低
    度行為，為施用之高度行為所吸收，不另論罪。又被告前因
    施用毒品案件，經本院於93年12月1日以93年度朴簡字第150
    號判處有期徒刑6月確定，再因施用毒品案件，經本院於94
    年5月13日以94年度嘉簡字第437號判處有期徒刑5月確定，
    兩案接續執行，於94年12月29日因縮短刑期執行完畢出監。
    ，有臺灣高等法院被告前案紀錄表在卷可稽，其於受徒刑之
    執行完畢後，5年以內故意再犯本件有期徒刑以上之罪，為
    累犯，應依刑法第47條第1項規定加重其刑。
(三)爰審酌被告曾因施用毒品經觀察、勒戒執行完畢，猶未知警
    惕而再犯本案，足見其未徹底戒除施用毒品，惟念及施用毒
    品本質上係戕害自身健康之行為，尚未嚴重破壞社會秩序或
    侵害他人權益，暨其犯罪之動機、目的、手段、其為國中畢
    業之智識程度等一切情狀，量處如主文所示之刑。又本案公
    訴人雖以被告犯後態度不佳為由具體求刑8月，惟被告拒絕
    回答或表示無意見等情，係被告合法訴訟權利之正當行使，
    被告尚無自證有罪之義務，且可保持緘默權，故被告之回答
    或不回答，尚無違反訴訟法之意旨。而被告雖態度上偶有不
    服，惟尚不足以構成審酌加重刑罰之事由，併予敘明。
四、依刑事訴訟法第299條第1項前段，毒品危害防制條例第10
    條第2項，刑法第11條前段、第41條第1項前段、第47條第1
    項，判決如主文。
本案經檢察官王輝興到庭執行職務。
中    華    民    國    98    年    7    月    31    日
                  刑事第六庭    法  官  黃義成
以上正本證明與原本無異。
如不服本判決應於收受判決後10日內向本院提出上訴書狀，並應
敘述具體理由；其未敘述上訴理由者，應於上訴期間屆滿後20日
內向本院補提理由書（均須按他造當事人之人數附繕本）「切勿
逕送上級法院」。
中    華    民    國    98    年    7    月    31    日
                                書記官  吳明蓉
附錄論罪科刑法條
毒品危害防制條例第10條
施用第一級毒品者，處 6 月以上 5 年以下有期徒刑。
施用第二級毒品者，處 3 年以下有期徒刑。


司法院資訊處製作；財團法人民間司法改革基金會備份。
